臺灣臺南地方法院交通事件裁定　　　　 94年度交聲字第245號
原處分機關　交通部公路總局嘉義區監理所台南監理站
異　議　人　甲○○
即受處分人
上列受處分人因違反道路交通管理處罰條例案件，對於交通部公
路總局嘉義區監理所台南監理站民國94年5月9日所為之裁決處分
（處分案號：嘉監南字第裁74-S00000000號）聲明異議，本院裁
定如下：
    主  文
原處分撤銷。
甲○○不罰。
    理  由
一、原處分意旨略以：受處分人即異議人甲○○（下稱異議人）
    於民國94年2月24日7時40分許，駕駛車牌號碼8179-LV 號自
    小客車，沿台南市○○○路○ 段由北向南方向行駛，途經該
    路377巷前時，不慎與李俊豪所駕駛車牌號碼8761-FB號自小
    客車發生撞擊，造成李俊豪受有「頸部受傷」之傷害。異議
    人明知駕駛自小客車肇事致人受傷，竟未對李俊豪採取必要
    救護措施而逃逸，經臺南市警察局第一分局警員據報到場處
    理後掣單舉發，原處分機關復以異議人違規事實屬實，依道
    路交通管理處罰條例（下稱處罰條例）第62條第1 項後段規
    定，裁處異議人吊銷駕駛執照，終生不得考照。
二、本件異議意旨略以：異議人於94年2月24日上午7時40分，在
    中華東路3 段377巷口，駕駛車號8179-LV號自小客車撞及李
    俊豪所駕駛車號8761-FB 號自小客車，因異議人剛買新車未
    及1 個月，緊張過度又害怕，致未當下查看，事後自知理虧
    ，於3 日內到案說明，並適時辦理出險理賠李先生車損，釋
    出最大誠意，與李先生達成和解。至於李先生受傷部份，據
    其陳述並無明顯外傷，僅是頸部疼痛，且無明顯的證據係車
    禍所造成，既無任何外傷，何以構成受傷，因此造成異議人
    吊銷駕照終身禁考實有過重，爰不服原處分，提起本件異議
    等語。
三、按汽車駕駛人，駕駛汽車肇事致人受傷或死亡，應即採取救
    護或其他必要措拖，並向警察機關報告，不得駛離，違者吊
    扣其駕照3個月至6個月，逃逸者吊銷駕駛執照；汽車駕駛人
    ，曾依第62條第1 項之規定吊銷駕駛執照者，終身不得考領
    駕駛執照，處罰條例第62條第1項後段及第67條第1項分別定
    有明文。揆諸上開第62條第1 項之立法目的，乃科以肇事者
    於行車肇事致人受傷或死亡，須即採取救護或其他必要措施
    ，並應向警察機關報告之法定義務，以防因就醫延誤致生無
    謂傷亡，並俾使警察機關得以留存肇事者之身分資料等，以
    查明肇事責任歸屬。故此，雖有行車事故發生，然未致人受
    傷或死亡，縱肇事者駛離現場，自無法引用上開處罰條例予
    以處罰。
四、經查：
  (一)本件異議人於94年2月24日7時40分許，駕駛車牌號碼 8179-
    LV號自小客車，沿台南市○○○路○ 段由北向南方向行駛，
    行經該路377巷前時，不慎與李俊豪所駕駛車牌號碼8761-FB
    號自小客車發生撞擊，李俊豪並於當日前往台南市立醫院就
    診，經醫診受有「頸部痛」之傷害，固為異議人所自承，並
    有臺南市警察局第一分局94年6月8日南市警一字交第094413
    0630號函附異議人及李俊豪警詢筆錄、道路交通事故現場圖
    、交通事故現場勘驗圖、道路交通事故調查報告表(一)、(二)、
    事故現場照片10張及台南市立醫院診斷證明書等附卷可稽。
  (二)依上開診斷證明書所載，李俊豪確於94年2 月24日20時35分
    許前往就診，並醫診為「頸部痛」，惟本件交通事故發生時
    間為當日上午7 時40分許，李俊豪遲於當日20時35分許方就
    醫，且依李俊豪於94年2 月24日19時40分許至警局應訊之警
    詢筆錄所載，其於警詢中並未陳述，因本件交通事故受傷。
    是此，可否遽認其嗣後受有「頸部痛」確源於本件交通事故
    所造成？況依證人李俊豪於本院調查時結證：「（有無因本
    件車禍受有傷害？）車禍發生當時，因遭此撞擊力我人後仰
    後向前傾，後來我報警處理，警察問我是否受有傷害，因當
    時我覺得頸部有些不舒服，所以我告訴警察我的頸部有不舒
    服，在警察的建議下我就去臺南市立醫院就診，並開立診斷
    證明書，但我的頸部只是不舒服並沒有任何的外傷，且事後
    隔了幾天後我頸部不舒服的感覺也消失了，所以該頸部的不
    舒服是否是因為本件車禍所造成，或者因為車禍發生後的緊
    張，或者因其他原因所造成，我也不知道，除了該頸部不舒
    服外，我並沒有受其他的傷害，且我太太及女兒也無因本件
    車禍受有任何的傷害」等語明確（參本院94年7月6日訊問筆
    錄），益認李俊豪所受前述傷情難認與本件交通事故相關。
    再本院經函詢台南市立醫院李俊豪就診傷勢情形，據函覆「
    二、患者李俊豪先生入急診時以車禍為主訴，導致頸部痛，
    但檢查『無發現明顯外傷、皮膚無損、Ｘ光檢查正常』。三
    、診斷書上敘述是依病患之主訴開立。且於診治病患時，觸
    及該部位病患呈現疼痛之表情。」等情，有該院94年6 月29
    日南市醫字第0940000424號函在卷可按，足認上開台南市立
    醫院診斷書所載「頸部痛」係因李俊豪供述所為記載，其客
    觀上並無明顯外傷。準此，縱異議人有肇事逃逸之行為，然
    因李俊豪客觀上未受有傷害，參諸上開說明，異議人並無所
    謂駕駛汽車肇事致人「受傷」或「死亡」，而逃逸者之違規
    行為。
  (三)綜上所述，異議人固於上揭時、地，駕駛汽車與李俊豪所駕
    駛前開車輛發生碰撞，惟因李俊豪並未受有傷害，縱異議人
    於事故發生後，有駕車逃逸行為，亦無該當駕駛汽車肇事致
    人「受傷」或「死亡」，而逃逸者之違規行為。從而，本件
    異議，經核為有理由，原處分予以裁罰，於法即有未合，應
    由本院裁定將原處分撤銷，另為異議人不罰之諭知，以資適
    法。
五、據上論斷，應依道路交通案件處理辦法第20條前段，裁定如
    主文。
中　　華　　民　　國　　94　　年　　10　　月　　24　　日
                    交通法庭  法  官  張維君
以上正本證明與原本無異。
如不服本裁定，應於收受送達後5日內向本院提出抗告狀（應附
繕本）。
　　　　　　　　　　　　　　　書記官  陳志德
中　　華　　民　　國　　94　　年　　10　　月　　24　　日
